【裁判字號】    98,上易,811
【裁判日期】    980526
【裁判案由】    詐欺
【裁判全文】
臺灣高等法院臺中分院刑事判決         98年度上易字第811號
上  訴  人  臺灣苗栗地方法院檢察署檢察官
被      告  甲○○
上列上訴人因被告詐欺案件，不服臺灣苗栗地方法院98年度易字
第97號中華民國98年3 月26日第一審判決（起訴案號：98年度偵
字第246 號；移送併辦案號：臺灣苗栗地方法院檢察署98年度偵
字第491號、第657號，臺灣臺中地方法院檢察署98年度偵字第19
60號），提起上訴暨移送併案（臺灣苗栗地方法院檢察署98年度
偵字第4494號），本院判決如下：
    主  文
原判決撤銷。
甲○○幫助犯詐欺取財罪，處有期徒刑參月，如易科罰金，以新
臺幣壹仟元折算壹日。
    事  實
一、甲○○能預見將自己帳戶存摺、提款卡連同密碼交付予不詳
    身分之成年人使用，足供他人作為詐騙財物匯款之工具，竟
    仍基於幫助他人詐欺取財之不確定故意，於民國97年11月 1
    日看到自由時報上所刊登之存摺租賃廣告，便撥打廣告上所
    留之電話，跟詐欺集團成員聯絡存摺出租事宜後，於同日下
    午5 時許，在苗栗縣頭份鎮○○道附近的麥當勞速食店前，
    將其所有之中華郵政股份有限公司頭份斗煥郵局（以下稱頭
    份斗煥郵局）帳號00000000000000000 號帳戶之存摺、提款
    卡、密碼，以新臺幣（下同）4,000 元之代價，出租與不詳
    姓名之成年男子使用，以此方式幫助他人實施詐欺取財犯行
    。嗣後，該不詳姓名成年男子即與所屬詐欺集團成員基於意
    圖為自己不法所有之犯意聯絡，分別為下列詐欺行為：
  (一)97年11月3 日中午12時30分前之不詳時間，詐欺集團成員上
    網至雅虎奇摩拍賣網站內，以「smallchue」 之名義，張貼
    拍賣「宏碁小筆電」之不實訊息，吸引他人下標購買，俟戊○○於同日中午12時30分許上網看到該則訊息，誤信為真，
    遂下標購買前開物品，而於下午1 時15分許，依詐欺集團成
    員之指示，將5,900 元之款項匯到甲○○上述之帳戶內，因
    而受騙。
  (二)97年11月3 日中午12時30分前之不詳時間，詐欺集團成員上
    網至雅虎奇摩拍賣網站內，以「smallchue」 之名義，張貼
    拍賣「PSP2007遊戲機」 之不實訊息，吸引他人下標購買，
    俟丁○○於同日下午3 時15分許前之不詳時間，上網看到該
    則訊息，誤信為真，遂下標購買前開物品，並於下午3 時15
    分許，依詐欺集團成員之指示，將5,000 元款項匯到甲○○
    上述之帳戶內，因而受騙。
  (三)97年11月3日下午4時前之不詳時間，詐欺集團成員上網至雅
    虎奇摩拍賣網站內，以「ionone0809」之名義，張貼拍賣「
    NOKIA N95 8GB HSDPA 高速傳輸」之不實訊息，吸引他人下
    標購買，俟己○○於同日下午4 時許上網看到該則訊息，誤
    信為真，遂下標購買前開物品，並於下午4 時52分許，依詐
    欺集團成員之指示，將1萬1,300元之款項匯到甲○○上述之
    帳戶內，因而受騙。
  (四)97年11月3 日下午10時50分前之不詳時間，詐欺集團成員上
    網至雅虎奇摩拍賣網站內，以「Pin6086」 之名義，張貼拍
    賣「SOGO等百貨公司禮券」之不實訊息，吸引他人下標購買
    ，俟丙○○於同日下午10時50分，上網看到該則訊息，誤信
    為真，遂下標購買前開物品，並於下午11時16分許，依詐欺
    集團成員之指示，將4,430 元之款項匯到甲○○上述之帳戶
    內，因而受騙。
  (五)97年11月3日下午9時22分前之不詳時間，詐欺集團成員上網
    至雅虎奇摩拍賣網站內，以「s762258」 之名義，張貼拍賣
    「麵包機」之不實訊息，吸引他人下標購買，俟庚○○於同
    日下午9 時，上網看到該則訊息，誤信為真，遂下標購買前
    開物品，並於翌（4） 日某時，依詐欺集團成員之指示，將
    4,300元之款項匯到甲○○上述之帳戶內，因而受騙。
二、案經臺北縣政府警察局淡水分局報告臺灣士林地方法院檢察
    署呈請臺灣高等法院檢察署令轉臺灣苗栗地方法院檢察署檢
    察官偵查起訴暨移送併辦。
    理  由
壹、證據能力部分
    按被告以外之人於審判外之陳述，雖不符刑事訴訟法第 159
    條之1至第159條之4等前4條之規定，而經當事人於審判程序
    同意作為證據，法院審酌該言詞陳述或書面陳述作成時之情
    況，認為適當者，亦得為證據。當事人、代理人或辯護人於
    法院調查證據時，知有第159條第1項不得為證據之情形，而
    未於言詞辯論終結前聲明異議者，視為有前項之同意，刑事
    訴訟法第159條之5定有明文。立法意旨在於傳聞證據未經當
    事人之反對詰問予以核實，原則上先予排除。惟若當事人已
    放棄反對詰問權，於審判程序中表明同意該等傳聞證據可作
    為證據；或於言詞辯論終結前未聲明異議，基於尊重當事人
    對傳聞證據之處分權，及證據資料愈豐富，愈有助於真實發
    見之理念，且強化言詞辯論主義，使訴訟程序得以順暢進行
    ，上開傳聞證據亦均具有證據能力。查，本案下列所援引之
    全部卷證資料，檢察官及被告林承恩於本案辯論終結前均不
    爭執其證據能力，本院審酌各該證據作成時之情況，並無不
    法取得之情形，認亦適合作為本案之證據，揆諸上開說明，
    各該證據均有證據能力。
貳、實體方面：
一、訊據被告固坦承提供頭份斗煥郵局之帳戶供不詳姓名之成年
    人使用之事實，惟辯稱：伊不知道該不詳姓名之成年人將上
    揭帳戶拿去供詐騙集團使用云云。
二、惟查：
  (一)前揭各被害人受騙上當，分別將款項匯入被告上開頭份斗煥
    郵局帳戶之事實，業據證人即被害人戊○○、丁○○、己○○、丙○○、庚○○分別於警詢時指述歷歷，並有被告甲○○頭份斗煥郵局帳號00000000000000000 號帳戶開戶資料及
    交易明細表、網路列印資料、郵政國內匯款執據、自動櫃員
    機儲戶交易明細表、合作金庫銀行活期存款存摺交易明細表
    、庚○○中華郵政存摺內頁影本、奇摩拍賣網站網頁資料等
    附卷可資佐證。
  (二)被告雖辯稱其無幫助詐欺之犯意，惟現今金融機構對於個人
    開戶，並未設有諸多限制，一般人若因合法用途而需使用帳
    戶，當自行至各金融機構開立帳戶即可，尚無向他人購入或
    承租帳戶使用之必要，又金融存款帳戶之存摺、提款卡、密
    碼等物，事關存戶個人財產權益之保障，除非本人或與本人
    關係親密者，一般人均有妥為保管防阻他人任意使用之認識
    ，難認有自由流通之理由，縱使在特殊情況下，偶有交付他
    人使用之需，亦必深入瞭解用途後，再行提供使用，方符常
    情，若存款帳戶之存摺、提款卡落入不明人士手中，極易被
    利用為與財產有關之犯罪工具，此為吾人一般生活認識所易
    於體察之常識，如有犯罪之意圖者，徵求他人提供帳戶之存
    摺、提款卡、密碼等，客觀上亦可預見其目的在供作不法所
    取得金錢之存入後再行領出使用，以避免身分曝光，防止追
    查，此為一般人本於一般認知能力均甚易領會，而被告為成
    年人，且於原審及本院審理中均能應答自如，其智識能力顯
    然未遜於一般常人，其應知悉現今社會上詐騙狀況盛行，則
    其等竟仍任意將前開帳戶之存摺、提款卡、密碼等交與他人
    使用，其有幫助詐欺之犯意甚明。
  (三)再按刑法上所謂幫助犯，係指對他人決意實行之犯罪有認識
    ，而基於幫助之意思，於他人犯罪實行之前或進行中資以助
    力，予以實行上便利，使犯罪易於實行之人。是凡任何足使
    正犯得以或易於實行犯罪之積極或消極行為，不論其於犯罪
    之進行是否不可或缺，亦不問所提供之助益是否具有關鍵性
    影響，均屬幫助犯罪之行為（最高法院97年度台上字第3775
    號判決意旨參照）。經查，被告出借帳戶而提供給上開詐欺
    集團員使用，其於詐欺正犯之詐欺集團成員實施犯罪之前或
    進行中而提供帳戶而給予助力及實行上便利，而使詐欺犯罪
    易於實行，依上開說明，不論其等所提供之帳戶，是否全數
    為詐欺集團成員犯罪時所利用，亦即其等提供帳戶之行為不
    論對於犯罪之進行是否不可或缺，依上開說明，應仍屬幫助
    行為，而應成立幫助犯。
  (四)綜上所述，被告前開辯詞實無足採，本案事證明確，被告上
    揭犯行，洵堪認定。
三、論罪科刑部分：
  (一)被告僅參與提供金融機構帳戶予他人供詐欺取財使用，並無
    證據證明其有參與詐欺取財之行為，或與本案詐欺取財之成
    年人有犯意聯絡，是被告基於幫助之意思，參與詐欺取財構
    成要件以外之行為，為幫助犯。核被告所為，係犯刑法第30
    條第1項、第339條第1項之幫助詐欺取財罪。
  (二)又被告幫助不詳姓名成年男子或所屬詐欺集團成年成員犯詐
    欺取財罪，為幫助犯，爰依刑法第30條第2 項之規定，減輕
    其刑。
  (三)被告以一行為交付其所有上開何厝郵局帳戶之存摺、提款卡
    （包括密碼）供詐欺集團從事詐欺取財匯款使用，侵害被害
    人戊○○、丁○○、己○○、丙○○、庚○○之財產法益，
    為想像競合犯，依刑法第55條之規定，應從一處斷。
  (四)起訴書犯罪事實欄雖未就被害人戊○○、丁○○、丙○○、
    庚○○遭詐欺部分（即：臺灣苗栗地方法院檢察署98年度偵
    字第491號、第657號，臺灣臺中地方法院檢察署98年度偵字
    第1960號，臺灣苗栗地方法院檢察署98年度偵字第4494號）
    予以起訴，惟該部分既與已起訴之有罪部分，有想像競合犯
    之裁判上一罪關係，為起訴效力所及，本院自得併予審理。
  (五)原審以被告之罪證明確，予以論罪科刑，固非無見，然原審
    就被告幫助對被害人庚○○詐欺取財之犯罪事實，未及併予
    審理，尚有未洽。是檢察官上訴意旨請求併辦等語，即有理
    由，應由本院將原審判決予以撤銷改判。
  (六)爰審酌被告犯罪之動機、目的、所生危害，及被告提供前揭
    銀行帳戶存摺資料供不法份子使用，助長不法份子財產犯罪
    風氣，致上揭被害人受騙而匯款，及被告犯罪後坦承大部分
    犯行、犯後態度尚稱良好等一切情狀，量處如主文第二項所
    示之刑，並諭知易科罰金之折算標準。
據上論斷，應依刑事訴訟法第369條第1項前段、第364條、第299
條第1項前段，刑法第339條第1項、第30條第1項前段、第2 項、
第55條、第41條第1項前段，刑法施行法第1條之1第1項，判決如
主文。
本案經檢察官乙○○到庭執行職務。
中    華    民    國    98    年    5    月    26    日
            刑事第五庭  審判長法  官  趙  春  碧
                              法  官  賴  恭  利
                              法  官  何  秀  燕
以上正本證明與原本無異。
不得上訴。
                              書記官  郭  振  祥
中    華    民    國    98    年    5     月    26    日


司法院資訊處製作；財團法人民間司法改革基金會備份。
